臺灣高雄地方法院刑事判決　　　　　　　 99年度訴字第358號
公　訴　人　臺灣高雄地方法院檢察署檢察官
被　　　告　游竣淇
選任辯護人　郭隆偉律師
上列被告因洗錢防制法等案件，經檢察官提起公訴（98年度偵緝
字第2956號），本院判決如下：
    主  文
游竣淇犯搬運贓物罪，處有期徒刑拾月。
    事  實
一、緣熊海生（業經判刑確定）與陳宥任、徐佑彰、張曜顯、林
    建明、林旻紘（陳宥任等人均已另案提起公訴）及其他不詳
    姓名年籍之成年人共組詐欺集團，以向臺灣地區民眾假借檢
    察官偵辦案件之方式進行詐騙。民國98年3 月12日（起訴書
    誤繕為97年3 月12日）8 時40分許，由上開詐欺集團所屬之
    不詳姓名成員接續自大陸地區撥打電話予黃新益，分別假冒
    臺北郵局行員、張志祥課長、江士彥檢察官、高雄地方法院
    人員，佯稱：因黃新益之帳戶涉及洗錢案件，須將存款領出
    交由高雄地方法院人員監管，否則將凍結其帳戶云云，致黃
    新益陷於錯誤，而依指示提領款項後趕往指定地點即高雄市
    ○○區○○路83之2 號前，另方面熊海生則將黃新益受騙情
    事通知陳宥任，陳宥任即與徐佑彰、張曜顯、林建明、林旻
    紘依指示前往上址附近，陳宥任並指示徐佑彰至便利商店，
    以傳真機接收之方式，接收上開詐欺集團大陸成員所傳真之
    「臺北地方法院地檢署監管科（提存書）」、「臺北地方法
    院行政凍結管收執行令」等偽造公文書，並加以影印後，徐
    佑彰、林建明、林旻紘即在上址附近擔任把風工作，迨黃新
    益先後於同日10時許、11時許，各依上開詐騙集團大陸成員
    之指示攜帶款項抵達上址時，均由張曜顯出面假冒本案承辦
    公務員，交付上開偽造之公文書予黃新益，並前後向黃新益
    詐取新臺幣（下同）420 萬元、100 萬元得逞。
二、陳宥任取得上開詐得之款項後，扣除其與張曜顯等人應得之
    報酬（約詐得款項之1 成），餘款交予熊海生，熊海生自行
    抽取百分之5 之報酬後，再依該詐欺集團大陸成員之指示，
    將餘款匯至指定之人頭帳戶以資隱匿。嗣上開詐騙集團大陸
    成員於98年3 月12日12時26分06秒許以傳送簡訊之方式，指
    示熊海生將詐欺黃新益所得款項其中之357 萬元匯至鄭忠哲
    設於國泰世華銀行復興分行第0000-0000-0000號帳戶，熊海
    生乃於是日，在臺中市○區○○路87號臺中商業銀行門口，
    將該詐欺所得贓款357 萬元現金交予游竣淇（原名游國崇）
    ，游竣淇明知熊海生交予之357 萬元款項係因財產犯罪而來
    之不法所得，屬來源不明之贓物，仍基於搬運贓物之犯意，
    於是日15時25分許，在前揭臺中商業銀行，臨櫃以臺隆企業
    公司之名義，將該357 萬元款項匯至詐欺集團成員指定之前
    述鄭忠哲設於國泰世華銀行復興分行第0000-0000-0000號帳
    戶內而搬運之。
三、案經高雄市政府警察局移送臺灣高雄地方法院檢察署檢察官
    偵查起訴。
    理  由
壹、證據能力部分：
一、刑事被告詰問證人之權利，係憲法所保障之基本人權及訴訟
    權基本內容之一，不容任意剝奪；其於現行刑事訴訟制度之
    設計，則以刑事訴訟法第166 條以降規定之交互詰問為實踐
    ，藉賦予當事人在公判庭當面輪流盤問證人，以求發見真實
    之機會，而辨明供述證據之真偽。此項詰問規定，屬於人證
    之調查，與刑事訴訟法第164 條、第165 條規定同屬調查證
    據程序之一環。偵查中檢察官為蒐集被告犯罪證據，訊問證
    人旨在確認被告嫌疑之有無及內容，與審判期日透過當事人
    之攻防，調查證人以認定事實之性質及目的有別。偵查中訊
    問證人，法無明文必須傳喚被告使之得以在場；刑事訴訟法
    第248 條第1 項前段雖規定「如被告在場者，被告得親自詰
    問」，事實上亦難期被告有於偵查中行使詰問權之機會。此
    項未經被告詰問之被告以外之人於偵查中向檢察官所為之陳
    述，被告於審判中非不得放棄對原供述人之反對詰問權，刑
    事訴訟法第288 條第1 項前段規定「審判長對於準備程序中
    當事人不爭執之被告以外之人之陳述，得僅以宣讀或告以要
    旨代之」，即明斯旨。從而，該未經被告詰問之被告以外之
    人於偵查中向檢察官所為之陳述，除顯有不可信之情況者外
    ，依刑事訴訟法第159 條之1 第2 項規定，係屬有證據能力
    ，但為未經完足調查之證據。然證人於審判中，若有刑事訴
    訟法第159 條之3 所規定無法傳喚或傳喚不到，或到庭後無
    法陳述或無正當理由拒絕陳述之法定情形，若仍認上開於偵
    查中向檢察官所為之陳述，係未經完成調查之證據，不僅無
    助於訴訟之進行，且有礙於真實之發現。於此情形，審判長
    如已依刑事訴訟法第165 條之規定進行調查之程序，應認上
    開於偵查中向檢察官所為之陳述，屬已完成調查之證據，得
    為本案論罪之基礎（最高法院99年度臺上字第5315號判決意
    旨參照）。查本案證人熊海生經本院合法傳喚均未到庭，復
    經本院囑託臺灣臺中地方法院檢察署就其位於臺中市○○區
    ○○路二段411 號12樓之1 住所執行拘提，亦拘提無著，有
    熊海生個人戶籍基本資料、送達回證、臺灣臺中地方法院檢
    察署99年7 月26日中檢輝光99助527 字第105421號函、拘票
    、拘提報告在卷可稽（見本院卷第65頁、第84頁、第87頁、
    第101 頁、第112 頁、第135-137 頁），且證人熊海生業經
    臺灣高雄地方法院檢察署通緝，迄今仍未緝獲等情，亦有臺
    灣高雄地方法院檢察署99年11月15日雄檢泰執崔緝字第5385
    號通緝書、臺灣高等法院被告全國通緝紀錄表各1 份附卷可
    稽（見本院卷第178 頁、第187 頁），是證人熊海生於審判
    中確有所在不明而無法傳喚之情。而本院於審理期日已依法
    提示證人熊海生之偵查筆錄並告以要旨，予當事人、選任辯
    護人辯論之機會，即已完成該證據調查之程序，不因未經被
    告被告或選任辯護人之詰問而無證據能力。
二、又按被告以外之人於審判外之言詞或書面陳述，除法律有規
    定者外，不得作為證據，刑事訴訟法第159 條第1 項固定有
    明文。惟按被告以外之人於審判外之陳述，雖不符前4 條之
    規定，而經當事人於審判程序同意作為證據，法院審酌該言
    詞陳述或書面陳述作成時之情況，認為適當者，亦得為證據
    ；當事人、代理人或辯護人於法院調查證據時，知有第159
    條第1 項不得為證據之情形，而未於言詞辯論終結前聲明異
    議者，視為有前項之同意，亦為同法第159 條之5 第1 項、
    第2 項所明文規定。查本件判決其餘後述引為證據資料，固
    屬於被告以外之人於審判外之言詞、書面陳述者，並無證據
    證明係公務員違背法定程序所取得，且檢察官、被告及選任
    辯護人對該等證據之證據能力均表示同意有證據能力（見本
    院99年度訴字第358 號卷第51頁），迄至言詞辯論終結前未
    再聲明異議。又該等證據，亦無刑事訴訟法第159 條之4 之
    顯有不可信之情況與不得作為證據之情形。本院審酌上開證
    據資料製作時之情況，尚無違法不當及證明力明顯過低之瑕
    疵，亦認為以之作為證據應屬適當，是依刑事訴訟法第159
    條至第159 條之5 規定，所引用之前開人證及文書證據，均
    有證據能力。
貳、實體部分：
一、訊之被告游竣淇固坦承伊於上揭時、地，受熊海生之委託，
    匯款357 萬元至鄭忠哲設於國泰世華銀行復興分行帳戶內之
    事實，惟矢口否認有何搬運贓物之犯行，辯稱：伊不知熊海
    生交予伊匯款之357 萬元現金之來源，亦不知前開款項係贓
    物云云。
二、惟查：
  (一)被告於98年3 月12日15時25分許，在臺中市○區○○路87號
    臺中商業銀行，臨櫃以臺隆企業公司之名義，將熊海生所交
    付之357 萬元現金，匯至鄭忠哲設於國泰世華銀行復興分行
    第0000-0000-0000號帳戶內乙節，為被告不爭執，並經證人
    熊海生證述在卷（見99年度偵字第2956號卷第18頁反面），
    復有臺中商業銀行國內匯款申請書暨代收入傳票（見98年度
    偵字第28630 號卷第37頁）、臺中商業銀行99年9 月28日中
    業管字第09907015151 號函暨所附大額資交易登記簿（見本
    院卷第168-169 頁）1 份在卷可稽，此部分之事實堪可認定
    。
  (二)熊海生於上揭時、地交予被告匯款之357 萬元現金，係熊海
    生、陳宥任、徐佑彰、張曜顯、林建明、林旻紘及其他不詳
    姓名年籍成年人所屬之詐欺集團，以事實欄所載之方法向被
    害人黃新益詐取之款項之情，業據證人陳宥任、徐佑彰、張
    曜顯、林建明、林旻紘於警詢、證人熊海生於偵訊時供述明
    確，並經證人即被害人黃新益於警詢時陳述綦詳，而熊海生
    因詐欺被害人黃新益財物之犯行，經本院以99年度訴字第22
    8 號刑事判決判處有期徒刑3 年10月，嗣經臺灣高等法院高
    雄分院、最高法院分別以99年度上訴字第967 號、99年度臺
    上字第5802號判決駁回上訴確定，有本院99年度訴字第228
    號刑事判決、臺灣高等法院高雄分院99年度上訴字第976 號
    刑事判決、熊海生之臺灣高等法院被告前案紀錄表各1 份在
    卷足按（見本院卷第90-94 頁、第116-117 頁、第118-119
    頁），據此，堪認該357 萬元之款項確屬實施詐欺取財犯罪
    所得之贓物無訛。
  (三)被告雖以前揭情詞置辯。然，被告知悉該357 萬元係詐欺所
    得款項乙情，業據證人熊海生於98年12月3 日偵訊時證述屬
    實（見99年度偵緝字第2956號卷第18頁反面）；又贓物認識
    ，只須認識其來源確係因財產犯罪所得為已足，提供贓物者
    究犯詐欺、背信、竊盜或強盜等罪名，並無礙於贓物罪之成
    立，被告於98年12月24日偵訊時自承：「我問他《指熊海生
    》這是何用途，他叫我不要問那麼多‧‧‧」等語（見98年
    度偵緝字第2956號卷第12頁），被告已坦承對熊海生所委託
    轉匯之匯款有疑，熊海生不願說明來源，被告卻仍配合予以
    轉匯至鄭忠哲上開帳戶內，主觀上難謂無贓物之認識。又被
    告係年逾30歲之成年人、從事銷售LED 燈管之業務工作，已
    據其陳明在卷（見本院99年度訴字第358 號卷第50頁），衡
    情熊海生委託交予被告匯款之金額高達357 萬元，倘屬合法
    來源款項，儘可以自己之名義匯款，何須要以被告之名義匯
    款，則依被告之常識、經驗，及依當時客觀情事，應可得知
    熊海生委託其轉匯之款項係因詐欺或其他財產犯罪而來之不
    法贓物，應無疑義。
  (四)綜上各情，被告所辯稱不知上開357 萬元係屬贓物云云，顯
    係事後飾卸之詞，不足採信。本案事證明確，被告上開犯行
    已堪認定，應予依法論科。
三、按刑法第349 條第2 項所謂「搬運」，係指藉搬移運送而移
    轉贓物原所在處所。核被告上開所為，係犯刑法第349 條第
    2 項之搬運贓物罪。本件公訴人原認被告係犯第349 條第2
    項及洗錢防制法第11條第2 項之罪嫌，惟洗錢罪之於贓物罪
    為特別法之關係，應依洗錢防制法第11第2 項論處云云。惟
    按洗錢防制法第1 條規定：「為防制洗錢，追查重大犯罪，
    特制定本法」，其立法目的係為防止洗錢者利用各種管道漂
    白非法所得之洗錢行為，掩飾其犯罪事實，逃避或妨礙重大
    犯罪之追查或處罰，以遏阻洗錢者享受其重大犯罪所得之財
    物或財產上利益；其保護之法益係國家對於重大犯罪之訴追
    及處罰權；洗錢防制條例第2 條明定：「洗錢」之定義為：
    (一)掩飾或隱匿因自己重大犯罪所得財物或財產上利益者。(二)
    掩飾、收受、搬運、寄藏、故買或牙保他人因重大犯罪所得
    財物或財產上利益者」，並於同法第3 條第1 項列舉「重大
    犯罪」之範圍；可見行為人掩飾或隱匿因自己或他人犯罪所
    得財物或財產上利益，或收受、搬運、寄藏、故買、牙保他
    人犯罪所得財物或財產上利益，未必當然成立洗錢罪，而須
    上開財物或財產上利益係自己或他人重大犯罪所得，且行為
    人基於逃避或防礙該重大犯罪之追查或處罰之犯意，並有為
    逃避或防礙該重大犯罪之追查或處罰之行為，始克相當（參
    照最高法院92年度臺上字第2963號判決），是構成洗錢防制
    法第11條第2 項之罪者，主觀上對其收受、搬運者為「重大
    犯罪」所得，當應有認識。查，證人陳宥任雖於警詢時稱：
    「與游國崇《即被告》只是在進行詐騙工作上的關係而已‧
    ‧‧」等語（見高雄市政府警察局刑事警察大隊卷《下稱警
    詢卷》6 頁），然依證人陳宥任、張曜顯、徐佑彰、林建明
    、林旼紘等人於警詢所述詐騙黃新益之經過，均無人指認被
    告亦有參與，是自難以證人陳宥任之單一指述，遽認被告有
    參與詐欺被害人黃新益之行為，則被告既未參與詐欺被害人
    黃新益之行為，亦無證據證明被告知悉被害人黃新益遭詐欺
    之金額高達520 萬元，準此，被告於97年3 月12日轉匯贓款
    時，其可預見者僅係其所收受之款項係熊海生等人詐欺犯罪
    所得，至於熊海生等人詐欺行為之態樣與內容為何？是否屬
    於洗錢防治法所定義之「重大犯罪」，實無證據足認被告就
    此部分有所認識，是被告主觀上對其搬運者為熊海生等人詐
    欺之重大犯罪所得，既無認識，自難以洗錢防制法第11條第
    2 項之罪相繩，起訴意旨認被告為涉犯洗錢防制法第11第2
    項之罪，尚有未合，惟此與刑法第349 條第2 項搬運贓物罪
    之基本社會事實同一，本院自得依法變更起訴法條，併此敘
    明。爰審酌被告明知熊海生委託其轉匯之款項為贓款，竟加
    以搬運，無端擴大被害人之之損失及不便，其犯罪後矢口否
    認犯行，態度不佳，及被告之智識程度、犯罪動機、目的等
    一切情狀，認公訴人請求對被告量處有期徒刑2 年之刑，尚
    嫌稍重，爰量處被告有期徒刑10月。
四、至證人熊海生已所在不明而無法傳喚，且被告及辯護人亦未
    陳報證人熊海生之新址以供傳喚，本院自無從傳喚證人熊海
    生，併此敘明。
據上論斷，應依刑事訴訟法第299 條第1 項前段、第300 條，刑
法第349 條第2 項，刑法施行法第1 條之1 ，判決如主文。
本案經檢察官陳孟皇到庭執行職務。
中    華    民    國    100   年    1     月    26    日
                  刑事第八庭    法  官   王伯文
                                法  官   陳俊宏
                                法  官   何秀燕
以上正本證明與原本無異。
如不服本判決應於收受送達後10日內向本院提出上訴書狀，並應
敘述具體理由；如未敘述上訴理由者，應於上訴期間屆滿後20日
內向本院補提理由書（均須按他造當事人之人數附繕本）「切勿
逕送上級法院」。
中    華    民    國   100    年    1     月    26    日
                                書記官   蔡蓓雅
附錄本案論罪科刑法條：
中華民國刑法第349條
（普通贓物罪）
收受贓物者，處 3 年以下有期徒刑、拘役或 5 百元以下罰金。
搬運、寄藏、故買贓物或為牙保者，處 5 年以下有期徒刑、拘
役或科或併科 1 千元以下罰金。
因贓物變得之財物，以贓物論。